【裁判字號】    95,訴,1438
【裁判日期】    950616
【裁判案由】    偽造文書等
【裁判全文】
臺灣高雄地方法院刑事判決              95年度訴字第1438號
公  訴  人  臺灣高雄地方法院檢察署檢察官
被      告  丙○○
上列上訴人因被告偽造文書等案件，經檢察官聲請簡易判決處刑
（94年度偵字第12604 號），本院高雄簡易庭認為不宜，簽改依
通常程序審理，經詢問檢察官、被告意見後，乃裁定改行簡式審
判程序，判決如下：
    主  文
丙○○行使偽造私文書，足以生損害於他人，處有期徒刑壹年貳
月。
偽造「大華證券投資信託股份有限公司」名義之印章壹枚、「大
華證券投資信託股份有限公司安益債券基金交易確認單」貳紙上
所偽造之「大華證券投資信託股份有限公司」印文各壹枚（共貳
枚），均沒收。
    事  實
一、丙○○原任職於大華證券投資信託股份有限公司（設臺北市
    ○○路○段39號9 樓，下稱大華證券公司）之營業員，於民
    國91年12月初離職，茲因丙○○於任職期間操作金融商品虧
    損，急須資金填補，乃基於意圖為自己不法所有及行使偽造
    私文書之犯意，利用其對大華證券公司所銷售之「安益債券
    基金」業務熟稔及客戶對其信賴之機會，先於91年12月初某
    日，在高雄市某不詳處所刻印店內，委請不知情之刻印師傅
    ，偽刻「大華證券投資信託股份有限公司」之印章1 枚，再
    於同年月24日，至欣德路通運股份有限公司（下稱欣德路公
    司）設於高雄市前鎮區○○○路20 2號營業處所，向對欣德
    路公司之資金有處分權限之會計乙○○（代表人陳文偉之配
    偶）詐稱：可代乙○○與欣德路公司向大華證券公司購買安
    益債券基金等語，致乙○○與欣德路公司陷於錯誤，由乙○
    ○分別以欣德路公司及其個人名義，交付附表所示3 紙高雄
    銀行前鎮分行本行支票予丙○○〔編號１面額新臺幣（下同
    ）5,500,000 元係以欣德路公司名義所交付；另編號２、３
    共計700, 00 0 元係以乙○○個人名義所交付，3 紙合計金
    額為6, 200,000元。聲請簡易判決處刑書誤載該3 紙支票均
    係以欣德路公司名義所交付〕，作為購買前開安益債券基金
    之用，而丙○○為掩飾其詐欺犯行，於取得上開3 紙支票後
    ，當日即在其位於高雄市○○街71號16樓之4 住所，以上開
    偽刻大華證券公司名義之印章，蓋在2 紙印有大華證券公司
    安益債券基金交易確認單上之方式，接續偽造2 紙以大華證
    券公司名義出具之安益債券基金交易確認單，並持該偽造之
    安益債券基金交易確認單返回欣德路公司上開營業處所交予
    乙○○而行使，致生損害於大華證券公司、欣德路公司及乙
    ○○。嗣欣德路公司及乙○○於93年12月24日，要求丙○○
    贖回上開基金未果，而向大華證券公司查詢，始知受騙。
二、案經欣德路公司訴由臺灣高雄地方法院檢察署檢察官偵查並
    聲請簡易判決處刑。
    理  由
一、本件被告丙○○所犯係死刑、無期徒刑、最輕本刑為3 年以
    上有期徒刑以外之罪，其就被訴事實為有罪之陳述，經本院
    告知簡式審判程序之旨，並聽取檢察官及被告之意見後，裁
    定進行簡式審判程序，合先敘明。
二、上揭事實，業據被告於偵查及本院審理時供承不諱（見94年
    他字第1274號偵查卷第11頁，本院95年4 月28日及6 月2 日
    筆錄），核與證人即告訴人欣德路公司代表人陳文偉、乙○
    ○於本院證述之情節相符（見本院上開筆錄），復有附表所
    示支票影本3 紙、偽造之大華證券公司安益債券基金交易確
    認單影本2 紙，及被告於94年1 月10日所書立、並載明被告
    確有向欣德路公司會計乙○○經手2 筆（3 紙支票）款項合
    計6,200,000 元之切結保證書影本1 紙在卷可稽（見94年發
    查字第1220號偵查卷第4-11頁）。本院綜據上開證據資料，
    認被告之自白與事實相符，本案事證明確，被告上開犯行，
    堪以認定。
三、核被告所為，係犯刑法第339 條第1 項之詐欺取財罪、同法
    第216 條、第210 條之行使偽造私文書罪。被告利用不知情
    之刻印師傅偽刻大華證券公司名義之印章1 枚，為間接正犯
    。又被告係行使偽造私文書詐財，其偽造大華證券公司名義
    之印章，及蓋用偽印文於2 紙印有大華證券公司安益債券基
    金交易確認單上，係屬偽造私文書行為之一部；另偽造上開
    交易確認單（私文書）後復持以行使，其偽造私文書之低度
    行為已為行使偽造私文書之高度行為所吸收，均不另論罪。
    被告於同一時地，以一詐欺行為而侵害欣德路公司及乙○○
    之財產權，觸犯相同罪名之罪，為想像競合犯，應依刑法第
    55 條 之規定從一重之罪處斷。被告先後偽造2 紙大華證券
    公司安益債券基金交易確認單之行為，其時間、場所均極密
    接，各舉動之獨立性極為薄弱，依一般社會健全觀念，在時
    間差距上，難以強行分開，顯係為達其偽造私文書之接續行
    為，此部份應為接續犯。被告所犯詐欺取財罪與行使偽造私
    文書罪間，有方法、目的之牽連關係，為牽連犯，應從最重
    論以行使偽造私文書罪。又檢察官雖僅就被告向欣德路公司
    為詐欺取財之犯行提起公訴，然檢察官就犯罪事實一部起訴
    者，其效力及於全部，刑事訴訟法第267 條定有明文，被告
    就乙○○部分之詐欺取財犯行，核與前揭業經本院論罪科刑
    之事實具有想像競合犯之關係，已如前述，應為起訴效力所
    及，本院自應併予審究；至於聲請簡易判決處刑書記載附表
    所示3 紙支票均係以欣德路公司名義所交付等語，顯係誤載
    所致，併予敘明。爰審酌被告因任職大華證券公司期間操作
    金融商品虧損，而急須資金填補，竟利用對基金業務熟稔及
    客戶對其信賴之機會，向欣德路公司及乙○○詐取財物，且
    犯後迄今又未與被害人達成民事和解或賠償損害，業據欣德
    路公司代表人陳文偉與乙○○到庭陳述明確（見本院上開筆
    錄），本院綜據上情，並參酌被告所詐取之金額高達6,200,
    000 元及其犯後坦承犯行等一切具體情況，量處如主文所示
    之刑。
四、末查，被告偽刻大華證券公司名義之印章1 枚，並蓋於2 紙
    偽造之大華證券公司安益債券基金交易確認單上，而偽造大
    華證券公司名義之印文共2 枚，有上開偽造之大華證券公司
    安益債券基金交易確認單附卷可佐，而該偽造之大華證券公
    司名義之印章1 枚，乃偽造之印章，雖被告供稱業已毀棄，
    然無證據足以證明其所述屬實，足見無證據證明已不存在，
    不問屬於犯人與否，應依刑法第21 9條之規定，宣告沒收之
    。另2 紙偽造大華證券公司安益債券基金交易確認單，雖經
    交付欣德路公司與乙○○而屬該2 人所有，而其上所蓋大華
    證券公司名義之印文2 枚（每紙各1 枚），既為偽造之印文
    ，不問屬於犯人與否，應依刑法第219 條之規定，一併宣告
    沒收之。
據上論斷，應依刑事訴訟法第452 條、第273 條之1 第1 項、第
299 條第1 項前段，刑法第216 條、第210 條、第339條、第55
條、第219 條，罰金罰鍰提高標準條例第1 項前段，判決如主文
。
本案經檢察官甲○○到庭執行職務。
中    華    民    國    95    年    6     月    16    日
                        刑事第十五庭  法  官  唐照明
以上正本證明與原本無異。
如不服本判決，應於收受送達後10日內向本院提出上訴書狀。
中    華    民    國    95    年    6     月    19    日
                                      書記官  盧聰明
附錄本件論罪科刑法條：
刑法第210條
偽造、變造私文書，足以生損害於公眾或他人者，處5 年以下有
期徒刑。
刑法第339條
意圖為自己或第三人不法之所有，以詐術使人將本人或第三人之
物交付者，處5 年以下有期徒刑、拘役或科或併科1,000 元以下
罰金。
以前項方法得財產上不法之利益或使第三人得之者，亦同。
前2項之未遂犯罰之。
┌────────────────────────────────────────────┐
│民國95年度訴字第1438號被告丙○○偽造文書等案件附表                                      │
├──┬──────────┬───────┬──────┬───────┬───────┤
│編號│發 票 人 及 付 款 人│ 支 票 號 碼  │  發 票 日  │面額（新臺幣）│被    害    人│
├──┼──────────┼───────┼──────┼───────┼───────┤
│１  │高雄銀行前鎮分行    │AIP0000000    │91年12月24日│5,500,000元   │欣德路公司    │
├──┼──────────┼───────┼──────┼───────┼───────┤
│２  │同上                │AIP0000000    │同上        │500,000元     │乙○○        │
├──┼──────────┼───────┼──────┼───────┼───────┤
│３  │同上                │AIP0000000    │同上        │200,000元     │乙○○        │
├──┴──────────┴───────┴──────┴───────┴───────┤
│合計新臺幣6,200,000元。                                                                 │
└────────────────────────────────────────────┘


司法院資訊處製作；財團法人民間司法改革基金會備份。
